【裁判字號】    92,婚,265
【裁判日期】    920731
【裁判案由】    履行同居
【裁判全文】
臺灣雲林地方法院民事判決  九十二年度婚字第二六五號
    原      告  乙○○
    被      告  甲○○
右當事人間請求履行同居事件，本院判決如左：
    主    文
被告應與原告同居。
訴訟費用由被告負擔。
    事      實
甲、原告方面：
  一、聲明：如主文所示。
  二、陳述：
  （一）兩造於民國八十五年五月二十四日結婚，結婚迄今已七年有餘，婚後育有二
        女，夫妻感情尚稱融洽。詎被告於九十一年六月二十六日無故離家，即不知
        去向，且音訊全無，雖經原告向馬光派出所報警請求協助查尋，仍不知所蹤
        ，至今被告仍未返家與原告履行同居生活，顯然違背夫妻同居義務，為此，
        爰依民法第一千零五十二條規定，提起本件訴訟。
  （二）對被告抗辯所為之陳述：伊家人對被告很好，沒有要求被告出外工作，只希
        望被告好好照顧小孩，被告在家中，不煮飯也不打掃，每日睡到中午，並經
        常帶同小孩前往親戚家拜訪，少則一天，多則數日，事前均未告知原告，常
        使原告因而擔心不已。且原告家中有五、六個房間，空間足敷使用，並無被
        告所稱空間狹窄之情形。又伊因為經濟上不允許，所以沒有辦法同意被告搬
        出去居住的請求。
 三、證據：提出戶籍謄本一件、受理查尋人口案件登記表一紙為證，並聲請訊問證
      人黃張邁。
乙、被告方面：
  一、聲明：請求駁回原告之訴，訴訟費用由原告負擔。
  二、陳述：伊不願意住在原告家裡，因為原告家裡人太多，空間太小，住在家裡壓
      力太大，且原告家人常常叫伊做事情，如幫忙全家煮飯及打掃等等，而且煮飯
      及打掃還要讓他們全家人都看到，也不讓她出門，伊希望能搬出去住。如果原
      告願意搬出去住，那麼伊就願意回去與原告同居。
    理      由
一、本件原告主張兩造於八十五年五月二十四日結婚，婚姻關係現仍於存續之中，被
    告於九十一年六月二十六日離家，迄未返家與原告履行同居義務之事實，業據其
    提出戶籍謄本及受理查尋人口案件登記表為證，並為被告所不爭執，自堪信為真
    實。至被告雖以：原告家裡人太多，空間太小，住在家裡壓力太大，且原告家人
    常常叫伊做事情，如幫忙全家煮飯及打掃等等，而且煮飯及打掃還要讓他們全家
    人都看到，也不讓她出門等語，抗辯有不能同居之正當理由，惟此則為被告所否
    認，而證人黃張邁即與原告同居之母親到庭並證述：「被告在家裡常常睡到八、
    九點，甚至睡到十一點，我也都沒有去叫她，被告在家裡也沒有什麼事做，家裡
    的打掃是我負責，煮飯是由我另外一個媳婦在煮，並沒有叫被告煮飯、打掃，而
    且叫被告也叫不動。我只有叫被告早一點起床載小孩去讀書。我另外一個媳婦很
    乖，已經生了二個男生，家裡的事情都是她在處理，與我們相處很好，也住在家
    裡。」「兩造結婚後很少吵架，被告不知為什麼把衣物收拾好出去，人不知道去
    哪裡，小孩子在家裡我幫忙帶了五個月，被告有一天就偷偷回家將兩個小孩帶走
    ，當時大的小孩還在讀幼稚園，學費都交了，因為不知道小孩被誰帶走，當時我
    們還有去報警備案」等語（見本院九十二年七月二十五日言詞辯論筆錄），是被
    告上開所辯，是否屬實，即非無疑，而被告復未能提出其他證據以實其說，被告
    之抗辯，自不足採。
二、被告另辯以：伊不願意住在家裡，如原告願意搬出去住，伊即同意與原告履行同
    居云云。惟按，夫妻互負同居之義務，民法第一千零一條定有明文；又夫妻之住
    所，由雙方共同協議之；未為協議或協議不成時，得聲請法院定之；法院為前項
    裁定前，以夫妻共同戶籍地推定為其住所，民法第一千零二條亦有明文規定。本
    件被告有與原告同居之義務，已如上述，而兩造於婚後即共同設籍於雲林縣土庫
    鎮○○里○○街六四號，亦有戶籍謄本一份在卷可按，自可推定兩造之住所，應
    於雲林縣土庫鎮○○里○○街六四號，被告應有於上開住所與原告同居之義務，
    至於兩造之住所，設於雲林縣土庫鎮○○里○○街六四號是否適當，依上開規定
    ，本得由兩造共同協議決定，於未為協議或協議不成時，尚得聲請法院定之，被
    告於未與原告達成協議，或未為協議或協議不成而聲請法院決定以他處為住處以
    前，自不得以其個人之意願強令原告搬至他處，並以原告未搬至他處為由，主張
    其有拒絕履行同居義務之正當事由。
三、綜上，本件兩造婚姻關係既仍於存續之中，依法本即互負同居義務，被告不履行
    同居義務，又無不能履行同居義務之正當理由，原告依上開規定，訴請被告履行
    同居，自屬有據，應予准許。
四、因本件事證已臻明確，兩造其餘陳述及攻擊防禦之方法，無礙於本院前揭認定與
    判決結果，爰不一一論列，併此敘明。
五、據上論結，本件原告之訴為有理由，並依民事訴訟法第七十八條判決如主文。
中      華      民      國    九十二    年      七      月    三十一    日
                                      臺灣雲林地方法院民事庭
~B法      官  冷明珍
右為正本係照原本作成。
如對本判決上訴，應於判決送達後二十日內向本院提出上訴狀。（須附繕本）
中      華      民      國    九十二    年      七      月    三十一    日
~B法院書記官  廖錦棟


司法院資訊處製作；財團法人民間司法改革基金會備份。
